臺灣宜蘭地方法院刑事判決
111年度訴字第81號
公  訴  人  臺灣宜蘭地方檢察署檢察官
被      告  王文燦




上列被告因誣告案件，經檢察官提起公訴（111年度偵字第499號
），本院判決如下：
    主  文
王文燦犯誣告罪，處有期徒刑伍月。
    犯罪事實
一、王文燦明知黃沛榛、張登豪夫妻2人並未於不詳時地，共同
    毆打王文燦之頭部、牙齒、腳、大腿及手等部位，造成其受
    有傷害，竟意圖使黃沛榛、張登豪2人受刑事追訴，基於誣
    告之犯意，先於民國109年10月28日11時許，在宜蘭縣政府
    警察局宜蘭分局提出告訴，誣告黃沛榛、張登豪2人於上開
    時、地傷害伊，涉犯傷害罪嫌云云；又其明知黃沛榛、張登
    豪2人並未於109年1月間至109年6月24日間之某日，在宜蘭
    縣○○市○○巷00號之房屋內，共同竊取王文燦所有、置放在上
    開地點之電鍋1個、樓梯1架、拖車3台、招牌1個、字畫1批
    及水電工具1批等物，竟意圖使黃沛榛、張登豪2人受刑事追
    訴，基於誣告之犯意，於109年10月28日12時許，在上開分
    局提出告訴，誣告黃沛榛、張登豪2人於上開時、地竊取伊
    所有之前揭財物，涉犯竊盜罪嫌云云；嗣於109年11月7日在
    該分局，再次就黃沛榛、張登豪2人所涉竊盜、傷害等案件
    提出告訴。該竊盜、傷害案件經臺灣宜蘭地方檢察署檢察官
    調查後，認黃沛榛、張登豪2人犯罪嫌疑不足，以109年度偵
    字第7430號為不起訴處分確定。
二、案經黃沛榛訴請臺灣宜蘭地方檢察署檢察官偵查起訴。
    理  由
一、證據能力部分：
（一）按被告以外之人於審判外之言詞或書面陳述，除法律有規
      定者外，不得作為證據，刑事訴訟法第159條第1項定有明
      文。又被告以外之人於審判外之陳述，雖不符刑事訴訟法
      第159條之1至第159條之4之規定，而經當事人於審判程序
      同意作為證據，法院審酌該言詞陳述或書面陳述作成時之
      情況，認為適當者，亦得為證據；當事人、代理人或辯護
      人於法院調查證據時，知有同法第159條第1項不得為證據
      之情形，而未於言詞辯論終結前聲明異議者，視為有前項
      之同意，刑事訴訟法第159條之5亦定有明文。本判決下列
      所引之各項供述證據，檢察官、被告王文燦均未爭執其證
      據能力，且於言詞辯論終結前亦未聲明異議，本院審酌各
      該證據作成時之情況，並無不當之情形，認以之作為證據
      應屬適當，爰依刑事訴訟法第159條之5第2項規定，自得
      作為證據。
（二）至本案判決以下所引用之非供述證據，均係依法定程序合
      法取得，並與本案均具有關聯性，且業經本院依法踐行調
      查證據程序，檢察官、被告均不爭執各該證據之證據能力
      ，且亦查無依法應排除其證據能力之情形，是該等證據之
      證據能力亦均無疑義。
二、訊據被告固坦承確有於109年10月28日11時許，在宜蘭縣政
    府警察局宜蘭分局對黃沛榛、張登豪2人提出傷害告訴，並
    於同日12時許，在上開分局再對黃沛榛、張登豪2人提告竊
    盜罪之事實。惟矢口否認有何誣告之犯行，辯稱：就所告傷
    害罪部分，伊在警詢說黃沛榛、張登豪2人在不詳時地打伊
    ，應該沒有這件事，伊剛剛說伊有診斷證明書可提出，是跟
    郭建輝，不是張登豪、黃沛榛，但因為張登豪罵伊，伊有打
    張登豪一巴掌，是在109年在龍泉路三段妙慈宮發生的事情
    ；就所申告竊盜罪部分，宜蘭縣○○市○○巷00號房屋是伊所有
    ，是被黃沛榛、張登豪2人侵占的等語。經查：
（一）被告確有於109年10月28日11時許、同日12時許，接續在
      宜蘭縣政府警察局宜蘭分局對黃沛榛、張登豪2人先後提
      出傷害告訴及竊盜告訴，復於109年11月7日就同一傷害、
      竊盜案件，在上開分局再次對黃沛榛、張登豪2人確認提
      出告訴，嗣該案經臺灣宜蘭地方檢察署檢察官調查後，認
      告訴人黃沛榛及張登豪傷害及竊盜部分均犯罪嫌疑不足，
      而以109年度偵字第7430號為不起訴處分確定等情，業據
      證人即告訴人於偵查中證述明確，並為被告所不爭執，復
      有上開宜蘭縣政府警察局宜蘭分局調查筆錄3份（他1217
      號卷第19至21頁、他1255號卷第21至26、27至29頁）及臺
      灣宜蘭地方檢察署109年度偵字第7430號不起訴處分書1份
      等附卷可稽，是此部分事實應堪認定。
（二）誣告傷害部分：
      本件據證人即告訴人於偵查中證稱：被告指稱伊偷被告的
      東西而且有打他，但這不是事實，除了警察到場處理被告
      侵入住宅的事情之外，伊與伊夫張登豪沒有跟被告接觸過
      ，也沒有打被告等語（偵7430號卷第13頁反面）。佐以被
      告於本院審理時亦自承：黃沛榛、張登豪2人並未打伊，
      可能是他們誤解，剛剛庭上伊所說可提出的診斷證明書是
      指跟郭建輝，不是黃沛榛、張登豪等語（本院卷第101頁
      ）。堪認告訴人及其夫張登豪確未曾有毆打被告之事實，
      然觀之被告於109年10月28日在宜蘭縣政府警察局宜蘭分
      局明確向員警指訴黃沛榛、張登豪毆打其頭部、牙齒、腳
      、大腿及手，而其無法提供診斷證明書，並就員警所提示
      之嫌犯指認紀錄表，明確指出編號5之人係告訴人、編號1
      2為張登豪，係渠等2人對被告為傷害犯行云云，亦有調查
      筆錄1份在卷可稽，可知被告於警詢時即已明確指稱係告
      訴人及張登豪2人對其為傷害犯行，則其前開所辯係員警
      或告訴人有誤解其申告內容云云，顯係臨訟卸責之詞，委
      無足採。再者，承辦員警於同年11月7日再次詢問其是否
      對告訴人及張登豪提出前揭竊盜、傷害告訴，被告亦為相
      同提告之意思表示，並未曾改稱傷害其之人係郭建輝或有
      其他人等語，此亦有宜蘭縣政府警察局宜蘭分局調查筆錄
      2份可參（他1217號卷第19至27頁），益證被告確有虛構
      告訴人及張登豪傷害其之情事，而據以對告訴人及張登豪
      提出傷害之告訴，被告有意圖使告訴人及張登豪受刑事訴
      追，而向職司司法偵查之公務員誣告，該當誣告罪之犯行
      ，至為灼然。
（三）誣告竊盜部分：
     被告雖以前揭情詞置辯，然據證人即告訴人於偵查中證稱
      ：宜蘭縣○○市○○巷00號房屋係伊於109年1月間向親戚趙玉
      梅等人購買，伊前往該房屋整理時，該屋沒有屋頂，地上
      只有雜草、樹，並沒有看到被告所稱電鍋1個、樓梯1架、
      拖車、招牌1個、字畫及水電工具等物品，之前伊對被告
      提出侵入住宅告訴，監視器也提供給警方，該房屋所坐落
      土地是向國有財產局承租的，建物只有10、11坪，伊接收
      該房屋時，屋內並無被告所稱上開物品等語。告訴人並提
      出該房屋之買賣契約書、建築改良物所有權買賣移轉契約
      書及109年契稅繳款書等（偵7430號卷第16至19頁）以供
      佐證。反觀被告就其所指稱前開房屋係其所有一節，均乏
      相關證據以佐其說，遑論該房屋內是否有被告所有、置放
      在該處之電鍋1個、樓梯1架、拖車、招牌1個、字畫及水
      電工具等物品，況被告於109年10月9日14時20分前之某時
      許，無故侵入告訴人所有上開房屋內，經告訴人於109年1
      0月9日14時許行經該屋發現後報警處理，復經臺灣宜蘭地
      方檢察署檢察官以109年度偵字第6276號提起公訴，嗣經
      本院以110年度訴字第22號判決判處有期徒刑參月，再經
      臺灣高等法院以110年度上訴字第2735號判決上訴駁回確
      定，亦有臺灣高等法院110年度上訴字第2735號判決書1份
      在卷可參，益證被告於109年10月28日向宜蘭縣政府警察
      局宜蘭分局申告上開房屋為其所有，而告訴人擅自進入其
      房屋竊取其所有之前述物品云云，均係其片面杜撰之詞，
      核與客觀事實全然不符，顯見其或因不甘告訴人提出上開
      侵入住宅告訴，而以虛偽不實之事項，誣指告訴人及其夫
      張登豪進入上開房屋竊盜其財物乙情，洵堪認定。
（四）綜上所述，被告前開所辯，均屬犯後卸責飾詞，要無可採
      ；其意圖使告訴人、張登豪受刑事追訴，而先後誣指渠等
      涉犯竊盜、傷害等罪，均該當刑法誣告罪之構成要件。從
      而，本件事證明確，被告上開犯行，洵堪認定。
三、論罪科刑：
（一）按刑法第169條第1項之誣告罪，祇須具有誣告意思，及所
      告事實客觀上足以使人受刑事或懲戒處分，而其所為之申
      告復已達到於該管公務員時，即屬成立（最高法院101年
      度台上字第5003號判決意旨參照）。故核被告所為，係犯
      刑法第169條第1項之誣告罪。次按如行為人係基於單一之
      圖使人受刑事處分之誣告犯意，或單一之圖使人受懲戒處
      分之誣告犯意，利用同一機會，先後多次以言詞及書狀，
      向有偵查犯罪或審判職權之公務員，虛偽申告他人涉有刑
      事犯罪者，或向有監督、彈劾、懲戒職權之公務員，虛偽
      申告他人有應受懲戒之事由者，固可分別認係數動作反覆
      接續誣告他人，並各別充足同一構成要件，而於法律上包
      括地評價為圖使人受刑事處分而誣告罪之接續犯，或圖使
      人受懲戒處分而誣告罪之接續犯（最高法院96年度台上字
      第4197號判決意旨參照）。本件被告就上開誣告犯行，係
      基於同一犯意，先後於同日以言詞之方式向同一分局之員
      警誣告告訴人、張登豪2人涉有傷害、竊盜罪，復於同年1
      1月7日再次向該分局員警確認欲申告告訴人、張登豪2人
      傷害、竊盜之意等行為，侵害同一國家法益，依一般社會
      健全觀念，在時間差距上，難以強行分開，在刑法評價上
      ，以視為數個舉動之接續施行，合為包括之一行為予以評
      價，較為合理，則屬接續犯，而為包括之一罪。又誣告罪
      所侵害之法益為國家之審判權，雖亦涉及個人，要祇能就
      其誘起審判之原因令負罪責，故以一狀誣告數人，因僅妨
      害一個國家法益，從而祇成立一個誣告罪，無適用刑法第
      55條從一重處斷之餘地（最高法院70年度台上字第115號
      、76年度台上字第3086號判決意旨參照）；被告係各於同
      一調查筆錄同時誣告黃沛榛、張登豪2人傷害罪、竊盜罪
      ，是均僅成立一誣告罪。
（二）又被告前因竊盜案件，經本院以106年度易字第322號判決
      判處有期徒刑4月、3月確定；復因傷害案件，經本院以10
      6年度簡字第458號判決判處有期徒刑4月，嗣經本院以106
      年度簡上字第44號判決上訴駁回確定；上開二案再經本院
      以108年度聲字第71號裁定定有期徒刑10月，又經臺灣高
      等法院以108年度抗字第578號裁定抗告駁回確定，嗣於10
      9年4月10日徒刑執行完畢等情，有臺灣高等法院被告前案
      紀錄表1份附卷可參，其於前案有期徒刑執行完畢後，5年
      以內故意再犯本件有期徒刑以上之罪，為累犯，依司法院
      大法官釋字第775號解釋意旨，為避免發生罪刑不相當之
      情形，法院就個案應依該解釋意旨，裁量是否加重最低本
      刑。查本案所涉誣告犯行與前開構成累犯之竊盜、傷害案
      件，二者犯罪之罪名、行為、態樣、侵害法益及情節，均
      顯不相同，本案被告所犯上開之罪，如依刑法第47條第1
      項之規定予以加重，其人身自由將遭受過苛之侵害，不符
      憲法罪刑相當原則，牴觸憲法第23條比例原則，爰依前揭
      釋字第775號解釋文之意旨，不予加重其刑，附此敘明。
      爰審酌被告因不滿告訴人及張登豪對於被告侵入告訴人所
      有位於宜蘭縣○○市○○巷00號房屋而報警一事，竟恣意捏造
      不實事項，向該管偵查機關誣指告訴人及張登豪涉犯傷害
      、竊盜罪等，有害於司法偵查權之行使及發動，耗費國家
      司法資源，且對告訴人及張登豪造成名譽及人格上之損害
      非輕，迄今尚未與告訴人及張登豪達成和解，犯後猶未能
      勇於面對過錯、坦承犯行，態度非佳，兼衡其前有賭博、
      妨害自由、殺人未遂、妨害兵役、竊盜、誣告、偽造文書
      、毀損、妨害公務等前案紀錄，有臺灣高等法院被告前案
      紀錄表附卷可稽，素行難認良好，末考量其自陳入監前無
      業、離婚之生活狀況，以及國中畢業之智識程度等一切情
      狀，量處如主文所示之刑，以資儆懲  。
據上論斷，應依刑事訴訟法第299條第1項前段，刑法第169條第1
項，判決如主文。
本案經檢察官張立言提起公訴，檢察官張學翰到庭執行職務。
中　　華　　民　　國　　111 　年　　4 　　月　　21　　日
                  刑事第五庭  審判長法  官  陳嘉年
                                    法  官  陳嘉瑜
                                    法  官  程明慧
以上正本證明與原本無異。
如不服本判決應於收受本判決後二十日內向本院提出上訴書狀，
並應敘述具體理由；其未敘述上訴理由者，應於上訴期間屆滿後
二十日內向本院補提理由書(均須按他造當事人之人數附繕本)「
切勿逕送上級法院」。
                                    書記官  高雪琴
中　　華　　民　　國　　111 　年　　4 　　月　　22　　日
附錄本案論罪科刑法條：
中華民國刑法第169條第1項
（誣告罪）
意圖他人受刑事或懲戒處分，向該管公務員誣告者，處7年以下
有期徒刑。